【裁判字號】    99,交抗,150
【裁判日期】    990426
【裁判案由】    聲明異議
【裁判全文】
臺灣高等法院高雄分院刑事裁定         99年度交抗字第150號
抗  告  人  高雄市政府交通局
代  表  人  甲○○
受處分人即
異  議  人  崧鶴企業股份有限公司
代  表  人  乙○○
上列抗告人因受處分人違反道路交通管理處罰條例聲明異議案件
，不服臺灣高雄地方法院中華民國99年3 月12日裁定（99年度交
聲字第381 號），提起抗告，本院裁定如下：
    主  文
原裁定撤銷，發回臺灣高雄地方法院。
    理  由
一、抗告意旨略以：按依行政罰法第27條第1 、2 、4 項規定：
    「行政罰之裁處權，因三年期間之經過而消滅。」、「前項
    期間，自違反行政法上義務之行為終了時起算。但行為之結
    果發生在後者，自該結果發生時起算。」、「行政罰之裁處
    因訴願、行政訴訟或其他救濟程序經撤銷而須另為裁處者，
    第一項期間自原裁處被撤銷確定之日起算。」。本件之第1
    號裁決書（即原處分機關於98年10月1 日，以高市交裁字第
    裁32-Z00000000號裁決書（下稱第1 號裁決書）），因異議
    人提出救濟（聲明異議），經原審法院以98年度交聲字第29
    00號裁定以舉發單位及原處分機關並未合法送達舉發通知單
    予異議人為由，裁定撤銷原處分。是依上開行政罰法第27條
    第4 項規定，本案裁處權時效應自原裁處被撤銷確定之日起
    算，即應自99年1 月4 日起算至102 年1 月4 日為止，故抗
    告人高雄市政府交通局於99年1 月26日對異議人公司所為之
    高市交裁字第裁32-Z00000000號裁決書（下稱第2 號裁決書
    ），並未逾上開法定之時效期間。原裁定以「本件裁罰時效
    應已消滅，原處分機關所為裁罰自難認為適法」為由，撤銷
    第2 號裁決書之之處分，並為異議人不罰之諭知，自屬違誤
    ，爰提抗告，請求撤銷原裁定，另為適法之裁定等語。
二、按依行政罰法第27條第1 、2 、4 項規定：「行政罰之裁處
    權，因三年期間之經過而消滅。」、「前項期間，自違反行
    政法上義務之行為終了時起算。但行為之結果發生在後者，
    自該結果發生時起算。」、「行政罰之裁處因訴願、行政訴
    訟或其他救濟程序經撤銷而須另為裁處者，第一項期間自原
    裁處被撤銷確定之日起算。」。其立法說明謂「原裁處於訴
    願、行政訴訟或其他救濟程序中被撤銷，其時效亦可能已完
    成，爰於第3 項、第4 項另行規定其時效之起算點」，故上
    開第4 項裁處權時效之起算點乃同條第2 項之特別規定，於
    原裁處於訴願、行政訴訟或其他救濟程序中被撤銷，而應另
    為裁處時，為避免原裁處之時效因救濟程序之進行，時間之
    經過致使時效已完成，而無法再另為裁處所為之時效起點之
    特別規定。故關於違反行政法義務之處罰，行政機關所為行
    政罰之裁處若因訴願、行政訴訟或其他救濟程序經撤銷而須
    另為裁處者，其裁處權之時效自應適用行政罰法第27條第4
    項規定。
三、經查，本件異議人所有之車號180-GL號營業貨運曳引車於95
    年10月10日上午7 時20分許，在台76線西向13公里處，因駕
    駛人王志聖有「駕駛執照經吊銷（95.8.22~98.8.23 仍駕駛
    聯結車、大客車、大貨車（處車主）」之違規，遭警當場掣
    單舉發，並經原處分機關於98年10月1 日，以高市交裁字第
    裁32-Z00000000號裁決書（下稱第1 號裁決書），依道路交
    通管理處罰條例第21條之1 第1 項第5 款規定，裁處8 萬元
    罰鍰；異議人不服提起聲明異議，經原審法院以98年度交聲
    字第2900號於98年12月10日裁定以舉發單位及原處分機關並
    未合法送達舉發通知單予異議人為由，裁定撤銷原處分等情
    ，為異議人所不爭執，並有該交通聲明異議裁定書附卷可稽
    ，是依上開行政罰法第27條第4 項規定，本案行政罰之裁處
    權即應自上開原裁處即第1 號裁決書被撤銷確定日（99年1
    月4 日）起算。因而抗告人高雄市政府交通局再於99年1 月
    26日對異議人公司所為之高市交裁字第裁32-Z00000000號裁
    決書，顯未逾3 年之時效期間，裁處權並未因時效期間之經
    過而消滅。
四、綜上，本件原處分機關於裁處權時效期間內所為上開第2 號
    裁決書之行政罰裁處並未違反裁罰程序規定，原裁定以「本
    件裁罰時效應已消滅，原處分機關所為裁罰自難認為適法」
    為由撤銷原處分（即第2 號裁決書），自有違誤。抗告人之
    抗告意旨指摘及此，自屬有理由，應由本院將原裁定撤銷，
    又原審法院係以原處分機關之裁罰時效已消滅而撤銷原處分
    ，並未就異議事項為審酌，為維異議人之審級利益，並發回
    原審法院，更為適法之裁定。
五、據上論結，應依道路交通案件處理辦法第26條，刑事訴訟法
    第413 條前段，裁定如主文。
中    華    民    國    99    年    4     月    26    日
                  刑事第三庭    審判長法  官  莊崑山
                                      法  官  張意聰
                                      法  官  莊松泉
以上正本證明與原本無異。
本裁定不得再抗告。
中    華    民    國    99    年    4     月    26    日
                                      書記官  張雲義

司法院資訊處製作；財團法人民間司法改革基金會備份。
